臺灣高雄地方法院民事裁定
111年度消債職聲免字第18號
聲　請　人　劉瓔毅　000000000000000000000000000000000000
00000000000000000000000000000000000000000000000000
代　理　人　呂姿慧律師
相對人即債　聯邦商業銀行股份有限公司
權人　　　　　　　　000000000000000000000000000000000000
0000000000000000000000000000000000000000000000000000000
法定代理人　林鴻聯　00000000
代　理　人　陳麗智　00000000000000000000000000000000000
相對人即債　台新國際商業銀行股份有限公司
權人　　　　　　　　00000000000000000000000000000000000
0000000000000000000000000000000000000000000000000000000
法定代理人　尚瑞強　00000000
　　　　　　　　　　000000000000000000000000
　　　　　　　　　　000000000000000000000000000000000000
相對人即債　花旗(台灣)商業銀行股份有限公司
權人　　　　　　　　000000000000000000000000000000000000
0000000000000000000000000000000000000000000000000000000
法定代理人　莫兆鴻　00000000
代　理　人　陳正欽　00000000000000000000000000000000000
　　　　　　　　　　000000000000000000000000
　　　　　　　　　　00000000
相對人即債　遠東國際商業銀行股份有限公司
權人　　　　　　　　00000000000000000000000000000000000
00000000000000000000000000000000000000000000000000000000
法定代理人　周添財　00000000
　　　　　　　　　　000000000000000000000000
　　　　　　　　　　00000000000000000000000000000000
相對人即債　臺灣新光商業銀行股份有限公司
權人　　　　　　　　00000000000000000000000000000000000
法定代理人　李增昌　00000000
代　理　人　陳建富　00000000000000000000000000000000000
相對人即債　星展（台灣）商業銀行股份有限公司
權人　　　　　　　　000000000000000000000000000000000000
00000000000000000000000000000000000000000000000000000000
法定代理人　伍維洪　00000000
　　　　　　　　　　000000000000000000000000
　　　　　　　　　　000000000000000000000000000000000000
相對人即債　玉山商業銀行股份有限公司
權人　　　　　　　　000000000000000000000000000000000000
00000000000000000000000000000000000000000000000000000000
法定代理人　黃男州　00000000
代　理　人　鄭璟浩　000000000000000000000000000000000000
0000000000000000000000000000
上列聲請人即債務人因消費者債務清理事件聲請免責，本院裁定
如下：
    主  文
聲請人即債務人劉瓔毅應予免責。
    理  由
一、本案基礎事實
　　查聲請人於民國110年3月10日聲請清算，經本院以110年度
    消債清字第58號裁定自110年9月1日開始清算程序，嗣因財
    產不敷清償相關債務及費用，本院乃於110年11月18日以110
    年度司執消債清字第155號裁定終結清算程序確定，而普通
    債權人未同意免責。
二、本件經本院裁定終結清算程序確定，依消費者債務清理條例
    第132條、第133條、第134條之規定，本院應就聲請人是否
    應予免責（即無前開條例第133條、第134條規定之要件）進
    行審理，茲說明如下：
　㈠消債條例第133條前段
　1.本院裁定開始清算程序後，聲請人之財產及所得
　　⑴聲請人的財產
　　　查聲請人名下無財產，亦未領取社會補助、津貼等情，有
      稅務電子閘門財產所得調件明細表、低收入戶/中低收入
      戶/中低老年人生活津貼管理/身障者生活補助/單親家庭
      子女生活教育補助表、勞動部勞工保險局函、勞動部勞動
      力發展署高屏澎東分署函、高雄市政府都市發展局函在卷
      可資認定（見院卷第8-13頁、第14-17頁、第21頁、第20
      頁、第24頁）。
　　⑵聲請人之所得
　　　查聲請人陳稱：其原任職於米朵資訊社，111年1月底離職
      ，任職期間月薪新臺幣（下同）20000元，111年2月起迄
      今無業，生活費由胞姐資助，每月20000元等語，並提出
      切結書為佐（見院卷第35-36頁、第104頁）；堪認自110
      年9月1日開始清算程序起至111年3月23日本院調查期日止
      ，以月為單位計算，聲請人所得總額為140000元（見院卷
      第104頁計算表）。
　2.本院裁定開始清算程序後，聲請人之支出
　　⑴依衛福部社會司公告110、111年度高雄市最低生活費為133
      41、14419元，依消債條例第64條之2第1項、第2項之規定
      ，聲請人、受扶養者之最低生活費用應以前開高雄市每月
      最低生活費用金額1.2倍計算即16009、17303元做為計算
      基準數額。又前開最低生活費已包含居住費用（所佔比例
      24.36%），扣除此部分費用後，110、111年度之最低生活
      費為12109、13088元。
　　⑵聲請人最低生活費
　　　查上開最低生活費用之標準已包含居住費用在內，而聲請
      人陳稱其居住於大姐同事所有房屋，無需支付房租等語（
      見院卷第35-36頁），則依聲請人所述，應以前開扣除房
      租後之金額12109元、13088元為計算基準。基此自110年9
      月1日開始清算程序起至111年3月23日本院調查期日止，
      以月為單位計算，聲請人支出最低生活費總額為87700元
      （見院卷第104頁計算表）。
　  ⑶扶養費部分
　　1.查聲請人與前配偶周俊雄育有2名未成子女周○呈、周○均
      （均101年1月生），其2人均與聲請人同住，名下均無財
      產，惟其2人每月各領取單親家庭子女生活教育輔助款215
      5元等情，業據聲請人陳明在卷，並有單親家庭子女生活
      教育輔助款查詢資料在卷可佐（見院卷第52-53頁、第61-
      62頁)。
　　2.承上，本件計算受扶養者周○呈、周○均之必要生活費時應
      以扣除相當於房租之居住費用後之金額12109元、13088元
      為計算基準，再扣除前述領取之單親家庭子女輔助款，再
      由聲請人與前配偶共同負擔，是以聲請人每月應負擔之扶
      養費為4977、5467元，合計10444元，而聲請人主張其每
      月負擔之扶養費為9954元，該金額尚低於前開金額，應可
      採認，則自110年9月1日開始清算程序起至111年3月23日
      本院調查期日止，以月為單位計算，聲請人負擔之扶養費
      總額為69678元（見院卷第104頁計算表）。
　3.本院裁定開始清算程序後，聲請人之所得餘額
　　依據上開證據，聲請人前開所得總額扣除個人最低生活費、
    子女扶養費各項總額後，已無餘額（見院卷第104頁計算表
    ）。
　㈡消債條例第133條後段
　1.查聲請人於聲請清算前2年期間，可處分所得總額每月20000
    元，扣除每月個人必要生活費12000元、 子女扶養費9954元
    後已無餘額等情，為聲請人所不爭執（見院卷第35頁），亦
    為本院110年度消債清字第58號裁定認定在案；又普通債權
    人於清算程序中均未受償乙節，亦有110年度司執消債清字
    第155號裁定、債權表在卷可參（見院卷第2頁、司執消債清
    字卷第56-57頁）。
　2.承上，可知聲請人於聲請清算程序前2年、本院裁定開始清
    算程序後，其所得總額扣除個人最低生活費、子女扶養費各
    項總額後均已無餘額，雖普通債權人於清算程序未受分毫清
    償，仍不成立消債條例第133條所規定不免責事由。
  ㈢消債條例第134條部分
　　查聲請人於聲請清算前2年即108年起迄今，均無出國紀錄乙
    節，有入出境查詢表在卷可參（見院卷第7頁）；又本院復
    查無聲請人有消債條例第134條所列其他各款應不免責事由
    ，且債權人亦未提出聲請人有何符合消債條例第134條各款
    所規定之事證供本院參酌，故認聲請人並無消債條例第134
    條所定不免責事由之存在。
　㈣消債條例第138條
　　本件債權發生原因為信用卡費、保證債務、貸款等情，有債
    權表在卷可佐（見司執消債清卷第56-57頁），堪認本件債
    權非屬消債條例第138條所定不受免責裁定影響之事由。
　㈤關於聲請人申辦勞工紓困貸款部分
　　查聲請人陳稱其於110年年初向土地銀行申辦紓困貸款，金
    額100000元，迄今均未清償本息等情（見院卷第36頁）；又
    依勞工保險條例第29條第6項第1款之規定，前開紓困貸款債
    權（未償還之貸款本息）不適用消債條例有關免責之規定，
    則聲請人就此部分債務，仍應負清償責任。
三、本件債權人所提其他意見，尚不影響判斷結果或其意見未臻
    明確，爰不逐一論列，併予敘明。
四、據上論結，聲請人既經本院裁定終止清算程序確定，復無消
    債條例第133條、第134條所定應不免責事由存在，揆諸首揭
    說明，自應以裁定免除聲請人之債務，基此，本件聲請人聲
    請免責，自應予准許，爰裁定如主文。　
中　　華　　民　　國　 111　　年　　4 　　月　　19　　日
              　　民事庭　　法　官　賴寶合
上為正本係照原本作成
如不服本裁定，應於裁定送達後10日內，以書狀向本院提出抗告
，並繳納抗告費新臺幣1千元
中　　華　　民　　國　 111　　年　　4 　　月　　19　　日
  　                        書記官　胡美儀